ACORDAO-COMPLETO-2358735

ACÓRDÃO DE RELAÇÃO

ACÓRDÃO DE RELAÇÃO 8118/2019 ATA 28/2019 - PRIMEIRA CÂMARA

Acórdão 8118/2019-TCU-Primeira Câmara
Considerando que não foi apresentado o parecer da unidade de auditoria interna sobre as contas do Serviço de Apoio às Micro e Pequenas Empresas do Estado do Espírito Santo (Sebrae/ES) , conforme previsto no art. 8º, I, da DN TCU 154/2016;
Considerando que algumas das falhas que fundamentaram as recomendações propostas pela unidade instrutiva foram de natureza formal ou decorreram de descumprimento de normativos, de modo que, de acordo com os critérios disciplinados na Portaria-Segecex 13/2011, devem ser objeto de ciência;
Considerando que, embora se trate de contas relativas ao exercício de 2016, a autuação e instrução do presente processo ocorreu apenas em 2019;
Considerando que o Tribunal deve julgar as prestações de contas até o término do exercício seguinte àquele em que lhe tiverem sido apresentadas, conforme dispõe o art. 204 do RI/TCU;
Considerando que a defasagem de tempo no julgamento das presentes contas dificulta que este Tribunal expeça tempestivamente determinações e recomendações para correção de falhas e aprimoramento da gestão.
Os ministros do Tribunal de Contas da União, reunidos em sessão da 1ª Câmara, com fundamento nos arts. 1º, I; 16, II; 18 e 23, II, da Lei 8.443/1992, nos arts. 1º, I, 208 e 214, II, do RI/TCU, na forma do art. 143, I, “a”, do RI/TCU, e de acordo com os pareceres convergentes emitidos nos autos, ACORDAM, por unanimidade, em julgar as contas a seguir relacionadas regulares com ressalva, em razão da impropriedade verificada e dar quitação ao responsável, e, com fundamento nos arts. 1º, I; 16, I; 17 e 23, I, da Lei 8.443/1992 e nos arts. 1º, I, 207 e 214, I, do RI/TCU, regulares as demais, com quitação plena.
- José Eugênio Vieira (XXX.111.327-XX) e Marcos Guerra (XXX.036.267-XX) : não apresentação do parecer da unidade de auditoria interna sobre a gestão da entidade.
1. Processo TC-Processo 010.228/2019-5 (PRESTAÇÃO DE CONTAS - Exercício: 2016) 
	1.1. Responsáveis: Alexandre de Oliveira Ambrosini (XXX.578.417-XX) ; Amarildo Selva Lovato (XXX.006.677-XX) ; Aminthas Loureiro Junior (XXX.203.618-XX) ; Antonio Alberto Ribeiro Fernandes (XXX.340.807-XX) ; Antonio Heuder Brumatti (XXX.709.107-XX) ; Arizio Varejao Passos Costa (XXX.694.447-XX) ; Aroldo Natal Silva Filho (XXX.300.587-XX) ; Benildo Denadai (XXX.839.967-XX) ; Carlos André Santos de Oliveira (XXX.014.837-XX) ; Carlos Aurélio Linhalis (XXX.836.827-XX) ; Dario Giovanella (XXX.968.050-XX) ; Edilson Joao Rodes (XXX.364.247-XX) ; Egidio Malanquini (XXX.779.727-XX) ; Esthério Sebastião Colnago (XXX.969.306-XX) ; Everaldo Colodetti (XXX.032.547-XX) ; Fabricio Zouain Miranda (XXX.306.297-XX) ; Flavio Sergio Andrade Bertollo (XXX.699.777-XX) ; Geraldo Lorencini (XXX.147.597-XX) ; Gibson Barcelos Reggiani (XXX.330.827-XX) ; Idalberto Luiz Moro (XXX.456.777-XX) ; Jayr Scalzer (XXX.315.137-XX) ; Jerson Antônio Picoli (XXX.264.647-XX) ; Jose Antonio Fiorot (XXX.543.537-XX) ; Jose Eugenio Vieira (XXX.111.327-XX) ; José Lino Sepulcri (XXX.072.597-XX) ; Julio da Silva Rocha Júnior (XXX.666.097-XX) ; Lucia Helena Dornellas (XXX.594.907-XX) ; Luciano Moreira de Freitas (XXX.739.067-XX) ; Luiz Paulo Vellozo Lucas (XXX.191.237-XX) ; Luiz Pinto de Oliveira Filho (XXX.089.107-XX) ; Magaly Tânia Dias de Albuquerque (XXX.278.067-XX) ; Marcos Guerra (XXX.036.267-XX) ; Moacyr Bonelli (XXX.557.537-XX) ; Neyval Costa Reis Junior (XXX.981.147-XX) ; Nilton Falcao (XXX.707.787-XX) ; Ruy Dias de Souza (XXX.804.627-XX) ; Sadi Luiz Hendges (XXX.273.259-XX) ; Sandro Marcolano Perovano (XXX.905.297-XX) ; Tarcísio Luiz Dalvi (XXX.561.407-XX) ; Valdemar Fonseca dos Santos (XXX.860.617-XX) ; Victor Henrique Ribeiro Lima (XXX.196.467-XX) ; Walter de Souza Siqueira (XXX.565.848-XX) .
	1.2. Entidade: Serviço de Apoio às Micro e Pequenas Empresas do Espírito Santo.
	1.3. Relator: Ministro-Substituto Weder de Oliveira.
	1.4. Representante do Ministério Público: Procurador Júlio Marcelo de Oliveira.
	1.5. Unidade Técnica: Secretaria de Controle Externo do Trabalho e Entidades Paraestatais (SecexTrabalho) .
	1.6. Representação legal: não há.
	1.7. Determinações/Recomendações/Orientações:
	1.7.1. determinar ao Serviço de Apoio às Micro e Pequenas Empresas do Espírito Santo (Sebrae/ES) que, doravante, apresente a este Tribunal todas as peças exigidas pela decisão normativa desta Corte que dispuserem sobre os processos de prestação de contas do exercício, em especial do parecer da unidade de auditoria interna sobre a gestão da entidade;
	1.7.2. recomendar ao Serviço de Apoio às Micro e Pequenas Empresas do Estado do Espírito Santo (Sebrae/ES) , caso ainda não tenha feito, que:
	1.7.2.1. inclua, em seus normativos internos, rotina de acompanhamento da evolução técnica das unidades demandantes proporcionada pelo Programa Sebraetec, bem como rotina para apuração dos resultados efetivos de um percentual mínimo das consultorias realizadas anualmente no âmbito do referido programa (item 1.1.1.2 do relatório de auditoria 201701166, da Controladoria Regional da União no Estado do Espírito Santo) ;
	1.7.2.2. revise o Código de Conduta Ética do Sebrae/ES, excluindo a necessidade de autorização da diretoria executiva (Direx) para que a Comissão de Ética apure denúncias relativas a possíveis infrações éticas, tendo em vista que tal disposição, que não se encontra presente nos códigos de conduta ética do Sebrae Nacional e de outras regionais, pode retardar desnecessariamente a apuração de infrações éticas pela entidade (itens 2.5, “a”, e 2.2.1.2 do relatório de auditoria 201701166, da Controladoria Regional da União no Estado do Espírito Santo) ;
	1.7.2.3. avalie a conveniência e a oportunidade de sistematizar práticas relacionadas à gestão de riscos, controles internos e governança, utilizando-se como referencial a Instrução Normativa Conjunta MP/CGU 1/2016 (itens 2.5, “b”, e 2.2.1.1, do relatório de auditoria 201701166, da Controladoria Regional da União no Estado do Espírito Santo) ;
	1.7.3. dar ciência ao Serviço de Apoio às Micro e Pequenas Empresas do Estado do Espírito Santo (Sebrae/ES) sobre as seguintes falhas, para que sejam adotadas medidas internas com vistas à prevenção de ocorrência de outras semelhantes:
	1.7.3.1. ausência de identificação dos atos formais de nomeação, designação ou exoneração dos responsáveis no rol de responsáveis, em infringência ao art. 11 da Instrução Normativa TCU 63/2010;
	1.7.3.2. realização de pagamentos após o término da vigência de contratos firmados com recursos do Sebraetec (item 1.1.1.1 do relatório de auditoria 201701166, da Controladoria Regional da União no Estado do Espírito Santo) ;
	1.7.3.3. falha no monitoramento efetivo da execução dos contratos firmados no âmbito do Sebraetec com as prestadoras de serviços tecnológicos (PST) e da evolução técnica das empresas beneficiadas pelo programa (item 1.1.1.2 do relatório de auditoria 201701166, da Controladoria Regional da União no Estado do Espírito Santo) ;
	1.7.3.4. realização de atendimento coletivo no contrato CS.00340.16, contrariando o disposto no capítulo 3, tipo de serviço, do caderno técnico do Sebraetec – versão 3.1 (item 1.1.1.3 do relatório de auditoria 201701166, da Controladoria Regional da União no Estado do Espírito Santo) ;
	1.7.3.5. inexistência de termos de compromisso assinados pelos conselheiros do conselho deliberativo estadual (CDE) e do conselho fiscal (CF) , declarando terem lido e compreendido o Código de Ética, e assumindo o compromisso de cumpri-lo, zelando pela sua aplicação, conforme anexo I do Código de Ética do Sebrae/ES – IN 002/2010 (item 2.5, “a”, do relatório de auditoria 201701166, da Controladoria Regional da União no Estado do Espírito Santo) ;
	1.7.3.6. ausência de treinamento para seus funcionários e colaboradores focados em temas relacionados à integridade e aos valores éticos (item 2.5, “a”, do relatório de auditoria 201701166, da Controladoria Regional da União no Estado do Espírito Santo) ;
	1.7.3.7. ausência de uma política permanente de treinamentos para qualificar seus auditores internos (item 2.5, “a”, do relatório de auditoria 201701166, da Controladoria Regional da União no Estado do Espírito Santo) ;
	1.7.4. dar ciência desta deliberação ao Serviço de Apoio às Micro e Pequenas Empresas do Espírito Santo (Sebrae/ES) , à unidade nacional do Sebrae e à Controladoria-Regional da União no Espírito Santo.

Primeira Câmara

Alexandre de Oliveira Ambrosini (XXX.578.417-XX); Amarildo Selva Lovato (XXX.006.677-XX); Aminthas Loureiro Junior (XXX.203.618-XX); Antonio Alberto Ribeiro Fernandes (XXX.340.807-XX); Antonio Heuder Brumatti (XXX.709.107-XX); Arizio Varejao Passos Costa (XXX.694.447-XX); Aroldo Natal Silva Filho (XXX.300.587-XX); Benildo Denadai (XXX.839.967-XX); Carlos André Santos de Oliveira (XXX.014.837-XX); Carlos Aurélio Linhalis (XXX.836.827-XX); Dario Giovanella (XXX.968.050-XX); Edilson Joao Rodes (XXX.364.247-XX); Egidio Malanquini (XXX.779.727-XX); Esthério Sebastião Colnago (XXX.969.306-XX); Everaldo Colodetti (XXX.032.547-XX); Fabricio Zouain Miranda (XXX.306.297-XX); Flavio Sergio Andrade Bertollo (XXX.699.777-XX); Geraldo Lorencini (XXX.147.597-XX); Gibson Barcelos Reggiani (XXX.330.827-XX); Idalberto Luiz Moro (XXX.456.777-XX); Jayr Scalzer (XXX.315.137-XX); Jerson Antônio Picoli (XXX.264.647-XX); Jose Antonio Fiorot (XXX.543.537-XX); Jose Eugenio Vieira (XXX.111.327-XX); José Lino Sepulcri (XXX.072.597-XX); Julio da Silva Rocha Júnior (XXX.666.097-XX); Lucia Helena Dornellas (XXX.594.907-XX); Luciano Moreira de Freitas (XXX.739.067-XX); Luiz Paulo Vellozo Lucas (XXX.191.237-XX); Luiz Pinto de Oliveira Filho (XXX.089.107-XX); Magaly Tânia Dias de Albuquerque (XXX.278.067-XX); Marcos Guerra (XXX.036.267-XX); Moacyr Bonelli (XXX.557.537-XX); Neyval Costa Reis Junior (XXX.981.147-XX); Nilton Falcao (XXX.707.787-XX); Ruy Dias de Souza (XXX.804.627-XX); Sadi Luiz Hendges (XXX.273.259-XX); Sandro Marcolano Perovano (XXX.905.297-XX); Tarcísio Luiz Dalvi (XXX.561.407-XX); Valdemar Fonseca dos Santos (XXX.860.617-XX); Victor Henrique Ribeiro Lima (XXX.196.467-XX); Walter de Souza Siqueira (XXX.565.848-XX).

WEDER DE OLIVEIRA

não há.

Procurador Júlio Marcelo de Oliveira.

PRESTAÇÃO DE CONTAS (PC)

Secretaria de Controle Externo do Trabalho e Entidades Paraestatais (SecexTrabalho).